---
title: "Entrega II"
author: "C. Tangana - DNI: 00000000-X"
format:
  html:
    theme: [style.scss]
    toc: true
    toc-location: right
    toc-title: Índice
editor: visual
---

## Instrucciones (leer antes de empezar)

-   Modifica dentro del documento `.qmd` tus datos personales (nombre y DNI) ubicados en la cabecera del archivo.

-   Asegúrate, **ANTES de seguir editando** el documento, que el archivo `.qmd` se renderiza correctamente y se genera el `.html` correspondiente en tu carpeta local de tu ordenador.

-   Los chunks (cajas de código) creados están o vacíos o incompletos, de ahí que la mayoría tengan la opción `#| eval: false`. Una vez que edites lo que consideres, debes ir cambiando cada chunck a `#| eval: true` (o quitarlo directamente) para que se ejecuten.

-   Recuerda que puedes ejecutar chunk a chunk con el botón *play* o ejecutar todos los chunk hasta uno dado (con el botón a la izquierda del anterior).

### Paquetes necesarios

Necesitaremos los siguientes paquetes (haz play en el chunk para que se carguen):

```{r paquetes}
rm(list = ls()) # Borramos variables de environment

# descomentar si es la primera vez (y requieren instalación)
# install.packages("glue")
# install.packages("tidyverse")
# install.packages("gapminder")
# install.packages("readxl")
library(glue)
library(tidyverse)
library(gapminder)
library(readxl)
```

## Caso práctico I: análisis de gapminder

El archivo de datos a usar lo cargaremos del paquete`{gapminder}`

```{r}
gapminder
```

En él tenemos diferentes **variables de económicas de distintos países en distintos años**.

### Ejercicio 1:

> Determina la dimensión de nuestros datos. ¿Cuántos registros tenemos? ¿Cuántas variables tenemos? 

```{r}
#| eval: false

```

[Escribe en el chunk el código que consideres para responder la pregunta y aquí debajo como texto normal lo que consideres para responder, borrando esta frase]

### Ejercicio 2:

> ¿Cuántos países diferentes tenemos?

```{r}
#| eval: false

```

[Escribe en el chunk el código que consideres para responder la pregunta y aquí debajo como texto normal lo que consideres para responder, borrando esta frase]

### Ejercicio 3:

> Completa el código inferior y añade una nueva variable de texto llamada `id` que, para cada registro, una `pais-continente-año` (por ejemplo, "Afghanistan-Asia-1952").

```{r}
#| eval: false
library(glue)
gapminder$id <- ...
```

[Escribe en el chunk el código que consideres para responder la pregunta y aquí debajo como texto normal lo que consideres para responder, borrando esta frase]

### Ejercicio 4:

> Determina el número de países que en 2002 tenían más de 40 millones de habitantes.

```{r}
#| eval: false
gapminder[...] |> nrow()
```

[Escribe en el chunk el código que consideres para responder la pregunta y aquí debajo como texto normal lo que consideres para responder, borrando esta frase]

## Caso práctico II: análisis de datos covid

### Ejercicio 1

> Acude a la web <https://cnecovid.isciii.es/covid19/#documentaci%C3%B3n-y-datos> e importa el fichero `casos_hosp_uci_def_sexo_edad_provres.csv` a un tibble DIRECTAMENTE DESDE LA WEB. Tienes la documentación de los datos en <https://cnecovid.isciii.es/covid19/resources/metadata_casos_hosp_uci_def_sexo_edad_provres.pdf>

```{r}
#| eval: false
covid_bruto <- read_csv(...)
```

[Escribe en el chunk el código que consideres para responder la pregunta y aquí debajo como texto normal lo que consideres para responder, borrando esta frase]

### Ejercicio 2

> ¿Cuántas filas hay en la base de datos correspondientes a la Comunidad de Madrid? (mira la documentación del pdf indicado arriba). ¿Cuántos casos hubo notificados  en dicha comunidad? (cuidado: podemos tener filas - días - con más de 1 de caso o incluso con ninguno)

```{r}
#| eval: false

```

[Escribe en el chunk el código que consideres para responder la pregunta y aquí debajo como texto normal lo que consideres para responder, borrando esta frase]

### Ejercicio 3

> Importa el archivo `messy_covid_data.xlsx` y conviértelo a tidy data

```{r}
#| eval: false
library(readxl)
messy_covid <- ...

messy_covid |>
  ...
```

[Escribe en el chunk el código que consideres para responder la pregunta y aquí debajo como texto normal lo que consideres para responder, borrando esta frase]
